【裁判字號】    89,上訴,186
【裁判日期】    890215
【裁判案由】    偽造有價證券等
【裁判全文】
臺灣高等法院刑事判決                        八十九年度上訴字第一八六號
    上  訴  人  臺灣基隆地方法院檢察署檢察官
    上  訴  人  丙○○
    即  被  告
    指定辯護人  本院甲○
右列上訴人因被告偽造有價證券案件，不服臺灣基隆地方法院八十八年度訴字第五七
七號，中華民國八十八年十一月卅日第一審判決 (起訴案號：臺灣基隆地方法院檢察
署八十八年度偵字第三四一七號)提起上訴，本院判決如左：
    主  文
原判決撤銷。
丙○○意圖供行使之用，而偽造有價證券，處有期徒刑年陸月。
偽造乙○○名義簽發彰化銀行仁愛分行ＢＣ0000000號、丁○○名義簽發華信
銀行松山分行Ａ0000000號支票各壹紙均沒收。
    事  實
丙○○於民國八十八年一月中旬，持有分別蓋妥發票人乙○○、丁○○印章之彰化銀
行仁愛分行ＢＣ0000000號、華信銀行松山分行Ａ0000000號空白支票
各一紙，竟意圖供行使之用，未經發票名義人同意，在基隆市國立海洋大學同時擅自
填載發票期日及金額加以偽造。前者虛載發票日八十八年三月廿六日、面額新臺幣（
下同）十六萬元，後者則虛載發票日八十八年三月廿九日、面額十三萬元；進而基於
概括犯意，意圖為自己不法之所有，先於八十八年一月十六日以前者供作擔保，在基
隆市○○路一五五巷廿號向戊○○借用同額現款，再於同月底以後者供作新債清償，
向梁隆昌支付所欠同額洗衣機價金，均經屆期提示不獲支付。經基隆市警察局第四分
局報請臺灣基隆地方法院檢察署檢察官偵查起訴。
    理  由
一上訴人丙○○在偵查中業已坦承在前述時、地未經發票名義人授權，擅自填載支票
  發票日及金額，進而行使以供借款擔保及新債清償之事實；所供行使偽造支票經過
  ，與被害人戊○○、梁隆昌指述情形相符；而各該支票確係未經發票名義人同意擅
  自偽造，亦經被害人乙○○、丁○○指訴無誤；此外，並有卷附偽造支票及退票理
  由單影本可為佐證。上訴人丙○○雖否認蓄意偽造支票，並於偵審程序中先後辯稱
  各該支票來自郭炳祥、蔡宗和或綽號「阿強」之不詳姓名男子，聲稱收受時據前手
  告知可自行完成填載云云，但郭炳祥與蔡宗和之父蔡振川皆否認其事，所謂「阿強
  」除上訴人丙○○片面砌詞之外亦別無任何補強證據可得確證其人其事，空言陳辯
  已無可採；況上訴人丙○○既未得發票人同意而擅自填載空白票據加以行使，依法
  即已符合偽造有價證券之犯罪構成要件，所辯亦不足以影響於刑責之成立。事證明
  確，犯行已可認定。
二上訴人丙○○偽造支票之行為，觸犯刑法第二百零一條第一項之罪。其行使偽造有
  價證券之低度行為，為偽造之高度犯行所吸收，不另論罪。其以同時接續偽造二紙
  支票，分別侵害二發票名義人之法益，係以一行為同時觸犯同種類之二罪名，應僅
  論以一罪。以偽造之有價證券供作借款擔保或作為新債清償支付工具之行為，為偽
  造有價證券以外之另一行為，其間有方法結果關係，應論以詐欺罪之牽連犯（參照
  最高法院六十二年度第一次刑庭庭長會議決議），仍從一重依偽造有價證券罪處斷
  （先後二次詐欺行為，時間相近，所犯為構成要件相同之罪名，顯然出於概括犯意
  ，依連續犯規定論以一罪）。起訴書雖未記載關於偽造丁○○名義支票之行為，但
  既為裁判上一罪，依刑事訴訟法第二百六十七條規定，應認起訴效力及於全部犯罪
  事實。原審予以論罪科刑，雖非無見，但上訴人丙○○係於取得空白支票後，意圖
  供自己行使之用，自行實施前述偽造行為（丁○○之發票印章雖與真正之印鑑不符
  ，但無積極證據足可證明上訴人丙○○偽造該印章，或於知其印文為偽而予收受相
  繼實施偽造），原判決誤認其與「阿強」具有犯意連絡及行為分擔，又於證據不足
  之情形下遽認其牽連觸犯收受贓物罪名，且於認為行使偽造有價證券已為偽造行為
  所吸收之餘，誤認牽連觸犯之詐欺行為同為偽造行為所吸收，復不及斟酌併審關於
  偽造丁○○名義支票部分之犯行，均有未洽。被告上訴聲明不服雖嫌空泛，檢察官
  指原審未就全部犯行加以審判，據以提起上訴，為有理由，應由本院撤銷原判決並
  自為判決。審酌被告犯罪後一再諉過他人，缺乏具體悔過表現等一切情狀，認宜量
  處如主文所示之刑，偽造乙○○名義簽發彰化銀行仁愛分行ＢＣ0000000號
  、丁○○名義簽發華信銀行松山分行Ａ0000000號支票各一紙均應沒收。
三公訴意旨另以：上訴人丙○○明知其所持有之空白支票係乙○○所遺失，竟仍予以
  收受，指其牽連觸犯刑法第三百四十九條第一項之收受贓物罪。經查：上訴人丙○○堅決否認知其為贓物，而刑法上贓物罪之成立，既以行為人認識其物來自他人財
  產犯罪所得為要件，關於此項犯罪構成要件之認定，依據刑事訴訟法第一百五十四
  條規定，即須憑藉證據而為認定，持有贓物之原因，在通常社會生活經驗中非只一
  端，除疑為收受或故買贓物外，或係由於自己從事財產犯罪、或係來自善意取得，
  皆非全無可能，而自己從事之財產犯罪，亦有可能為竊、為搶、為詐欺、為侵占（
  含侵占遺失物），罪刑各有等差，茍無確切之積極證據足可指向其中任何一種狀況
  ，尚不能違反罪疑法則任憑主觀推測而為臆斷。本案查無任何證據足可證明上訴人
  丙○○取得支票時具有贓物之認識，僅憑其持有贓物之事實，亦不足以判斷其所由
  取得之真正來源，此部分公訴事實尚屬不能證明。但檢察官就此部分訴訟事實既與
  前述偽造有價證券犯行併依牽連犯關係請求從一重處斷，根據審判不可分原則，此
  部分不另諭知無罪。
四被告經合法傳喚，無正當理由不到庭，不待其陳述，逕為判決。
五依刑事訴訟法第三百六十九條第一項前段、第三百七十一條、第三百六十四條、第
  二百九十九條第一項前段，刑法第二百零一條第一項、第三百三十九條第一項、第
  五十五條、第二百零五條，罰金罰鍰提高標準條例第一條前段，判決如主文。
本案經檢察官劉靜婉到庭執行職務
中    華    民    國    八十九    年        二      月      十五        日
                            臺灣高等法院刑事第十五庭
                     審判長法  官  劉  叡  輝
                                      法  官  黃  瑞  華
                                      法  官  林  勤  綱
右正本證明與原本無異。
如不服本判決應於收受送達後十日內向本院提出上訴書狀，其未敘述上訴之理由者並
得於提起上訴後十日內向本院補提理由書（均須按他造當事人之人數附繕本）。
                                      書記官  陳  啟  文
中    華    民    國    八十九    年        二      月      十七        日
附錄：本案論罪科刑法條全文
刑法第二百零一條第一項：
意圖供行使之用，而偽造、變造公債票，公司股票或其他有價證券者，處三年以上十
年以下有期徒刑，得併科三千元以下罰金。


司法院資訊處製作；財團法人民間司法改革基金會備份。
